臺灣高雄地方法院刑事判決　　　　　　　　　　　　　九十三年度訴字第五六八號
　　公　訴　人　臺灣高雄地方法院檢察署檢察官
　　被　　　告　甲○○
右列被告因毒品危害防制條例案件，經檢察官提起公訴（九十二年度毒偵字第一八五
四號），因被告就被訴之犯罪事實為有罪之陳述，並聽取當事人之意見後，由本院合
議庭裁定改由受命法官依簡式審判程序審理，判決如左：
    主  文
甲○○連續施用第一級毒品，處有期徒刑捌月，扣案海洛因壹小包（淨重計零點零柒
公克，空包裝重零點貳陸公克）、及含有海洛因殘渣之注射針筒貳支，均沒收銷燬之
；又施用第二級毒品，處有期徒刑肆月。應執行有期徒刑拾月，扣案海洛因壹小包（
淨重計零點零柒公克，空包裝重零點貳陸公克）、及含有海洛因殘渣之注射針筒貳支
，均沒收銷燬之。
    事  實
一、甲○○前因施用毒品案件，經本院裁定送觀察、勒戒後，認無繼續施用毒品之傾
    向，由臺灣高雄地方法院檢察署檢察官於民國八十九年十二月十六日日，以八十
    九年度毒偵字第七九四八號不起訴處分確定，詎被告仍不知悔改，於上開觀察勒
    戒執行完畢釋放後，於五年內復基於施用第一級毒品之概括犯意，自九十一年十
    一月間某日起至九十二年三月二十二日止，在高雄縣梓官鄉○○村○○路十七巷
    二十弄四號住處，將第一級毒品海洛因加水稀釋置入注射針筒，再以之注射手臂
    之方式，連續施用第一級毒品海洛因多次；又基於施用第二級毒品之犯意，於九
    十二年三月二十二日某時（公訴人誤為於九十二年三月二十三日上午十一時二十
    分許起回溯二十四小時內之某時），在上開住處（公訴人誤為不詳地點），將甲
    基安非他命置於電燈泡以火燒烤吸食所產生煙霧之方式，施用第二級毒品甲基安
    非他命（公訴人誤為安非他命）一次，嗣於九十二年三月二十三日十一時二十分
    許，在上址查獲，並扣得第一級毒品海洛因一包（淨重０點０七公克，空包裝重
    ０點二六公克）及摻有海洛因殘渣之注射針筒二支。
二、案經高雄縣政府警察局岡山分局報由臺灣高雄地方法院檢察署檢察官偵查起訴。
    理  由
一、按本件被告所犯係死刑、無期徒刑、最輕本刑為三年以上有期徒刑以外之罪，其
    於準備程序就前揭被訴犯罪事實為有罪之陳述，經受命法官告知簡式審判程序之
    旨，並聽取當事人之意見後，本院合議庭認無不得或不宜改依簡式審判程序進行
    之處，爰依刑事訴訟法第二百七十三條之一第一項、第二百八十四條之一之規定
    ，裁定本件由受命法官獨任進行簡式審判程序，合先敘明。
二、右揭犯罪事實業據被告於本院審理時坦不諱，本院另審酌：
  (一)按海洛因施用入人體後水解還原成嗎啡，再循嗎啡之代謝方式排出體外，業據行
    政院衛生署藥物食品檢驗局七十三藥檢壹字第○三○二二一號函說明綦詳，且依
    醫學臨床實驗及根據英國藥學會出版ＩｓｏｌａｔｉｏｎａｎｄＩｎｄｅｎｔｉ
    ｆｉｃａｔｉｏｎ  ｏｆ  Ｄｒｕｇｓ乙書第二九三頁載明：海洛因經注射入人
    體後，在體內迅速水解成６Ｍｏｎｏａｃｅｔｙ  Ｉｍｏｒｐｈｉｎｅ，再緩緩
    繼續水解成嗎啡，然後再循嗎啡之代謝方式排出，同書第四三一至四三二頁並載
    有：嗎啡經注射入人體後，約百分之五十以上於八小時內自尿中排出，至二十四
    小時排出約百分之九十，但四十八小時後仍有微量可檢出等語。又甲基安非他命
    經口服投與後，約百分之七十於二十四小時內可自尿液中排出，而其尿液內含甲
    基安非他命成分之檢出，與投與甲基安非它命的量、個人體質、檢驗儀器之精密
    度有關，通常採尿化驗是否呈陽性反應，應以投與後二十四小時內所採者為宜，
    此亦有行政院衛生署藥物食品檢驗局（八０）藥檢醫字第四五二九號函可查。
  (二)次按尿液檢驗結果之正確性受到諸多因素之影響，如檢體簽收、處理、分析、文
    件處理及各檢體驗單位所訂定之ＣＵＴＯＦＦＶＡ－ＬＵＥ（或閾值）不同，而
    影響到最後結果之判讀，目前尿液中煙毒之檢驗方法分述如下：一般實驗室接到
    尿液煙毒檢驗申請時，第一步驟為利用免疫分析法做初步篩檢，如篩檢濃度小於
    ＣＵＴＯＦＦＶＡ－ＬＵＥ即判讀為陰性反應；如篩檢濃度大於ＣＵＴＯＦＦＶ
    Ａ－ＬＵＥ，則必須進一步做確認試驗，確認試驗方法之原理須異於篩檢方法之
    原理，確認試驗方法目前國內常用的方法計有ＴＯＸＩ－ＬＡＢ（毒物層析法）
    、ＧＣ（氣體色層分析法）、ＧＣ／ＭＳ（氣相層析質譜儀分析法），依各實驗
    單位設備不同，選用方法而有不同，其精密度依次為ＧＣ／ＭＳ優於ＧＣ優於Ｔ
    ＯＸＩ－ＬＡＢ，此有高雄醫學大學附設中和紀念醫院八十三年六月十四日函覆
    台灣高雄地方法院八十三年五月九日高仁刑公股字第九六八０號函可考。
  (三)又所謂「氣相層析質譜儀」包括「氣相層析儀」及「質譜儀」二部分，在「氣相
    層析儀」部分，其方法為將物質氣化後，再經分析管分離，由於各種物質之沸點
    及對管柱之吸附力不同，在經過檢測器（ｄｅｔｅｃｔｏｒ）測定後，表現出不
    同的滯留時間（ｒｅｔｅｎｓｉｏｎ  ｔｉｍｅ），利用滯留時間來判定是何種
    物質；而「質譜儀」部分為檢測器，能將物質撞擊成碎片，記錄其質譜圖，因每
    個化合物之鍵結能力不同，故不同之物質會有其特定之質譜圖，因此在物質之判
    斷上有若指紋鑑定，因此，理論上如果扣除人為因素（例如檢體之間的污染）不
    與列計者，氣相層析質譜儀之精確度接近百分之百，復有行政院退輔會榮民總醫
    院八十三年三月三日函覆澎湖地方法院（八三）北總內字第一八五號函堪以佐證
    。
  (四)經查，本件被告為警查後所採集之尿液，經送高雄縣政府衛生局以免疫學分析法
    及ＴＯＸＩ－ＬＡＢ（毒物層析法）檢驗，呈甲基安非他命、嗎啡陽性反應，有
    偵查卷存該局九十二年四月八日九十二煙檢字第五三０號煙毒尿液檢驗成績書一
    紙可稽，並經檢察官將上開尿液送高雄醫學大學附設中和紀念醫院，以ＥＩＡ（
    酵素免疫分析法）作初步檢驗，再以ＧＣ／ＭＳ（氣相層析質譜儀分析法）作確
    認檢驗，亦呈甲基安非他命、嗎啡陽性反應，有偵查卷存該院九十三年二月十日
    第九三０二－三三號濫用藥物尿液檢驗報告一紙可資證明。
  (五)綜上所述，本件事證明確，本件被告犯行應可認定。
三、經查，被告前因施用毒品案件，經本院裁定送觀察、勒戒後，認無繼續施用毒品
    之傾向，由臺灣高雄地方法院檢察署檢察官於八十九年十二月十六日日，以八十
    九年度毒偵字第七九四八號不起訴處分確定，詎被告於上開觀察勒戒執行完畢釋
    放後，於五年內再犯本件施用第一、二級毒品海洛因、甲基安非他命犯行，經本
    院以九十二年度毒聲字第一七四八號裁定送觀察、勒戒後，認有繼續施用毒品之
    傾向，由臺灣高雄地方法院檢察署檢察官向本院聲請將被告送強制戒治並提起本
    件公訴乙節，有偵查卷存該署八十九年度毒偵字第七九四八號不起訴處分書、本
    院九十二年毒聲字第一七四八號裁定、臺灣高雄看守所附設勒戒處所九十二年四
    月八日高所坤戒勒字第八二四號函附有無繼續施用毒品傾向證明書、評估標準紀
    錄表各一紙可證。次查，被告為前開犯罪行為後，毒品危害防制條例業於九十二
    年七月九日修正，九十三年一月九日施行，關於初犯施用第一級或第二級毒品，
    經觀察勒戒後，認無繼續施用毒品傾向，而經檢察官為不起訴處分後，再犯施用
    第一級或第二級毒品之罪者，依修正前毒品危害防制條例第二十條第三項前段規
    定，須再經觀察勒戒後，認有繼續施用毒品之傾向者，方得依法追訴、審判，而
    依修正後毒品危害防制條例第二十三條規定，只要再犯施用第一級或第二級毒品
    之罪，檢察官即得依法追訴，無須再經觀察勒戒之評估結果是否有繼續施用毒品
    傾向而為不同之處置，因此無論是依照修正前或修正後之規定，本案均得由檢察
    官依法追訴並由法院依法審判。
四、按海洛因、甲基安非他命為毒品危害防制條例第二條第二項第一、二款所明定之
    第一、二級毒品。核被告所為，係犯同條例第十條第一、二項之施用第一、二級
    毒品罪。被告持有第一、二級毒品進而施用，持有之低度行為為施用之高度行為
    吸收，不另論罪；又被告多次施用第一級毒品之犯行，時間緊接、手法相同，觸
    犯構成要件相同之罪，顯係基於概括犯意為之，為連續犯，依刑法第五十六條之
    規定以一罪論，並加重其刑；被告所犯上開二罪，犯意各別，行為互異，應分論
    併罰。本院審酌被告並無前科，素行良好，有臺灣高雄地方法院檢察署刑案資料
    查註紀錄表、本院被告院內索引卡紀錄表、臺灣高等法院被告全國前案紀錄表各
    乙份在卷可按，考量被告於本院審理時即能坦承犯行，犯後態度良好，而其施用
    毒品行為於本質上係屬自我戕害行為，並未對社會造成直接而過鉅之損害，反社
    會性之程度較低等一切情狀，分別量處如主文所示之刑，並定其執行之刑，以資
    懲戒。
五、另扣案之白色粉末一包，經送法務部調查局檢驗，確實為第一級毒品海洛因淨重
    ０．０七公克、空包裝重０．二六公克，有偵查卷存法務部調查局九十二年一月
    十四日調科壹字第二二００一五一一四０號鑑定通知書一紙可證，爰依毒品危害
    防制條例第十八條第一項前段規定，併予宣告沒收銷燬之（其包裝因包覆該毒品
    ，其上顯留有該毒品之殘渣，衡情自難與之剝離，當應整體視之為毒品，連同該
    包裝併予宣告沒收銷燬之），至鑑驗耗用之第一級毒品海洛因既已滅失，自毋庸
    宣告沒收銷燬。又扣案注射針筒二支，均含有海洛因陽性反應，亦有本院卷存高
    雄醫學大學附設中和紀念醫院九十三年四月十三日第九三０四－三二號檢驗報告
    一紙可資證明，因與毒品海洛因無法析離，應視同毒品危害防制例第十八條第一
    項前段之毒品，予以沒收並銷燬之。
六、據上論斷，應依刑事訴訟法第二百七十三條之一第一項、第二百八十四條之一、
    第二百九十九條第一項前段，毒品危害防制條例第十條第一項、第二項、第十八
    條第一項，刑法第十一條前段、第五十六條、第五十一條第五款，判決如主文。
中      華      民      國    九十三    年      五      月    二十一    日
                                  臺灣高雄地方法院刑事第十三庭
                                      法  官  曾吉雄
右正本證明與原本無異。
如不服本判決，應於判決送達後十日內，向本院提出上訴狀。
                                      書記官   唐美玲
中    華    民    國    九十三    年       五      月       二十四     日
